臺灣彰化地方法院刑事判決　　　　　　　　　　　　　九十二年度訴字第七六五號
　　公　訴　人　臺灣彰化地方法院檢察署檢察官
　　被　　　告　甲○○
　　選任辯護人　張奕群律師
　　被　　　告　丁○○
　　選任辯護人　林世祿律師
　　被　　　告　丙○○
　　指定辯護人　酈長春律師
右列被告等因貪污治罪條例等案件，經檢察官提起公訴（九十二年度偵字第三○六五
、三七八六號），本院判決如左：
    主  文
甲○○共同連續行使公務員明知為不實之事項，而登載於職務上所掌之公文書，足以
生損害於公眾，處有期徒刑壹年貳月，緩刑年。其餘被訴貪污治罪條例罪部分無罪
。
丁○○共同連續行使公務員明知為不實之事項，而登載於職務上所掌之公文書，足以
生損害於公眾，處有期徒刑壹年貳月；又連續依據法令從事公務之人員，利用職務上
之機會，詐取財物，處有期徒刑壹年拾月，褫奪公權貳年。應執行有期徒刑貳年捌月
，褫奪公權貳年。
丙○○共同連續行使公務員明知為不實之事項，而登載於職務上所掌之公文書，足以
生損害於公眾，處有期徒刑壹年貳月，緩刑年。
    事  實
一、甲○○、丁○○、丙○○分別自民國七十二年、七十五年、六十三年起即任職於
    臺灣省彰化縣區車輛行車事故鑑定委員會（原設於彰化縣彰化市，於七十九年間
    遷至彰化縣花壇鄉○○村○○路○段四五七號四樓，以下簡稱「彰化車鑑會」）
    ，甲○○係擔任該會之秘書，丁○○係擔任技士，丙○○則為約僱人員。甲○○
    居住在南投縣南投市，於自行購入車輛使用後，即以自備交通工具通勤上班；丁○○則在苗栗縣苑裡鎮及彰化縣花壇鄉二地住處往返（於八十九年四月前），並
    以自備交通工具通勤上班。甲○○、丁○○及丙○○均明知依據臺灣省政府六十
    三年五月八日（）５８府經秘字第三四七四八號函、六十五年二月十三日（
    ）２府主一字第三○三六號函、七十五年八月五日省交會字第三三○三四號函
    、八十二年十一月四日「車輛管理辦法」、八十六年八月十九日八六交人字第三
    六七○八號函暨「臺灣省政府所屬各機關核發員工交通費注意事項」及八十八年
    十月五日八八府人字第一六○七四四號函暨「臺灣省政府核發員工交通費注意事
    項」之相關規定，於八十六年九月前，臺灣省政府所屬員工報領交通費均須檢附
    鐵、公路之月票購買證明單據申請；於八十六年九月後，始增列員工自備交通工
    具者，得以公、民營加油站之加油收據辦理核銷，且於第一次辦理均須檢附現居
    住地址之證明文件，並由秘書（總務）單位會同人事及會計單位負責確實審核；
    另依「臺灣省政府核發員工交通費注意事項」第一條規定：「臺灣省政府員工交
    通費之核發，依本注意事項規定，由秘書室主辦，人事室及會計室協辦」。而甲○○、丁○○、丙○○分別負責彰化車鑑會之秘書、人事及會計業務，職司發放
    交通費之審核、造冊簽稿及會計等事項，為依法令從事公務之人員，竟共同基於
    以不實支出單據核銷帳款方式請領交通費之概括犯意，自八十二年七月間起至八
    十六年八月間止，由丙○○先向彰化客運取得空白之「購買通勤月票證明單」，
    再每月填寫虛偽不實之通勤搭乘起迄地點，其中甲○○為「南投─彰化─花壇」
    ，丁○○則為「台中─彰化─花壇」，並加具金額，黏貼在彰化車鑑會黏貼憑證
    用紙上據以報帳，再由甲○○在「審核欄」核章，丙○○在「會計欄」核章，及
    由甲○○在「主任委員欄」加蓋由其負責保管使用之主任委員張條清（甲）章，
    以製作完成並由丁○○造冊簽稿行使與事實不符之職務所掌公文書，足以生損害
    於臺灣省政府對所屬員工核發交通補助費之正確性。
二、另丁○○明知前述臺灣省政府核發員工交通費注意事項規定暨交通費請示單說明
    所標示「現居地址」係以員工實際居住地址為準，且依「臺灣省政府核發員工交
    通費注意事項」第三條第(三)項規定「員工居住所距辦公處所三公里以內者，不得
    報領交通補助費」，而其自八十九年四月間起即以彰化縣花壇鄉○○村○○街一
    六六巷二十六號為住所，距離其辦公處所之彰化車鑑會（址設彰化縣花壇鄉○○
    村○○路○段四五七號四樓）未達三公里，於上班日數內並無實際往返苗栗縣苑
    裡鎮舊宅之通勤事實，詎其職司彰化車鑑會交通補助費之人事稽核、造冊簽稿工
    作，為依法令從事公務之人員，竟意圖為自己不法之所有，並基於概括犯意，自
    八十九年四月間起，利用職務上之機會，施用詐術而在「臺灣省彰化縣區車輛行
    車事故鑑定委員會員工交通費印領清冊」上之上（下）班起訖地點欄，虛偽填載
    「沙鹿－彰化－花壇」之通勤地點，以加油單據，黏貼在彰化車鑑會黏貼憑證用
    紙上據以申領交通補助費，使該彰化車鑑會之秘書室及會計室等會核單位人員疏
    未注意核章後，以製作完成並由丁○○造冊簽稿行使與事實不符之職務所掌公文
    書，致彰化車鑑會陷於錯誤而准予核發，連續於每月詐得新臺幣（下同）二千七
    百三十五元至三千零九十一元不等之交通補助費，迄九十一年四月間止，共計詐
    得七萬二千九百九十三元之交通補助費，足以生損害於臺灣省政府對所屬員工核
    發交通補助費之正確性。嗣經署名「一群看不慣之員工」者向前台灣省政府政風
    室提出檢舉，經前台灣省政府函送臺灣彰化地方法院檢察署偵查，並由該署檢察
    官指揮法務部調查局中部地區機動工作組偵辦，丁○○於偵查中自白上情，並於
    九十一年六月間繳回前開詐取之交通補助費。
三、案經法務部調查局中部地區機動工作組移送臺灣彰化地方法院檢察署檢察官偵查
    起訴。
        理  由
甲、有罪部分
一、訊據被告甲○○、丁○○、丙○○固不否認彼等任職於彰化車鑑會（址設彰化縣
    花壇鄉○○村○○路○段四五七號四樓），分別擔任彰化車鑑會之秘書、技士及
    約僱人員，各負責該會之秘書、人事及會計業務，職司發放交通費之審核及會計
    等事項，並自八十二年七月間起至八十六年八月間止，由被告丙○○向彰化客運
    拿取「購買通勤月票證明單」，再每月填寫通勤搭乘起迄地點，其中被告甲○○
    為「南投－彰化─花壇」，被告丁○○則為「台中－彰化─花壇」，並加具金額
    ，黏貼在彰化車鑑會黏貼憑證用紙上據以報帳，再由被告甲○○在「審核欄」核
    章，被告丙○○在「會計欄」核章，及由被告甲○○在「主任委員欄」加蓋由其
    負責保管使用之主任委員張條清（甲）章由被告丁○○造冊簽稿之事實；另被告
    丁○○亦不否認自八十九年四月間起，有在「臺灣省彰化縣區車輛行車事故鑑定
    委員會員工交通費印領清冊」上之上（下）班起訖地點欄，填載「沙鹿－彰化－
    花壇」之通勤地點，並以加油單據申領交通補助費，每月獲得二千七百三十五元
    至三千零九十一元不等之交通補助費，迄九十一年四月間止，共計獲得七萬二千
    九百九十三元之交通補助費之事實。惟被告甲○○、丁○○、丙○○均矢口否認
    有何行使公務員登載不實文書之犯行，被告丁○○並矢口否認有何貪污治罪條例
    之犯行，被告甲○○辯稱：伊雖早已購入車輛使用，惟購車之初仍以彰化客運通
    勤上班，僅偶爾需看現場時才以自備交通工具通勤，係至八十四、五年間起伊才
    以自備車輛通勤上班云云；被告丁○○辯稱：伊於九十年間開始就讀建國技術學
    院二技在職專班後，才有大部分時間住彰化縣花壇鄉，在此之前均在苗栗縣苑裡
    鎮及彰化縣花壇鄉二地住處往返，且起初均由丙○○代為購買客運月票，每天幾
    乎有三個半小時通車，並無共同以空白之「購買通勤月票證明單」偽填通勤起迄
    地點，亦無虛報苗栗縣苑裡鎮舊宅為住居所之情事云云；被告丙○○則辯稱：彰
    化客運須購票才會發給購票證明，伊並無以空白之購票證明替甲○○、丁○○報
    領交通補助費云云。
二、經查：(一)右揭被告甲○○、丁○○、丙○○共同行使公務員登載不實文書之犯罪
    事實，業據被告甲○○、丁○○、丙○○分別於彰化縣調查站及偵查中供明在卷
    ，茲分述如下：(1)被告甲○○於九十二年二月二十五日彰化縣調查站供稱：伊於
    七十九年購車前，均以搭乘台汽客運至草屯，再由草屯轉彰化客運至彰化，而伊
    自行開車後就未再搭乘客運，因為八十六年以前僅能以購買大眾交通工具之憑證
    ，而伊自行開車後就未再搭乘大眾交通工具，故委託與彰化客運較熟之丙○○向
    彰化客運索取空白之購買月票憑證，再由丙○○幫伊填具憑證據以請領交通補助
    費，除伊與丙○○有這種情形外，丁○○亦有透過丙○○取得空白購票證明以填
    具請領交通補助費，惟彼等均有通勤事實，並在准許額度內報支等語；(2)被告丁○○於九十二年二月二十五日彰化縣調查站供稱：伊自七十九年起即開車上、下
    班，在八十六年九月省政府來函將交通補助費明文化之前，伊係以空白購票證明
    申領交通補助費，八十六年九月之後才以加油站發票申請交通補助費等語；及於
    九十二年二月二十五日偵查中供稱：「（問：如何取彰化客運月票收據？）會計
    丙○○處理好，我蓋章，收據不知誰去拿的，會計會幫我們全部做好」等語；(3)
    被告丙○○於九十二年二月二十五日彰化縣調查站供稱：「... 秘書甲○○、丁○○因為都是自行開車上班，在八十六年間以前礙於規定沒有購買通勤月票證明
    是無法報領交通補助費用，所以是由我向彰化客運站人員索取購買通勤月票證明
    單，再由我本人將該證明單填載，並粘貼在粘貼憑證上，再將該粘貼憑證拿給甲○○、丁○○在經辦人欄上蓋章，使他們順利完成請領程序；黃添丁、黃掌秋則
    由他們自行取得單據完成請領程序... 」等語；於九十二年二月二十五日偵查中
    供述：「我是向彰化客運要收據，他們給我空白，我自己填出發地及目的地」等
    語；及於九十二年四月十八日偵查中供稱：「（問：你報的是交通費或交通補助
    費？）是交通補助費」、「（問：是否向彰化客運取得空白收據？）是，我曾買
    過月票、回數票及單程票，彰化客運會給我一疊收據，讓我自行填載，因單據過
    多，所以都以彰化客運來報銷，但有時會坐台汽或聯營，只是為了方便作業」、
    「（問：甲○○、丁○○是否都知道你用彰化客運收據幫他們報？）知道」等語
    ，核諸被告甲○○、丁○○、丙○○三人前後所供均屬一致，且互核相符，自堪
    信為真實。(二)另查被告丁○○及配偶葉惠玲、子女黃敬棻、黃揖翔、黃昱甄等人
    自八十九年四月間起至九十一年八月間，彼等之就診資料，均在彰化縣區醫院，
    此有卷附中央健康保險局中區分局九十一年九月二十日健保中政字第○九一○○
    五四○八八號函暨所附被告丁○○等人之投保及就診資料紀錄可資佐證；又被告
    丁○○所有門號為0000000000號行動電話自九十一年一月起迄十月間
    止之通聯紀錄，亦顯示大部分時間均在彰化地區，而其電話帳單寄址亦在彰化縣
    花壇鄉○○村○○街四四號之三五，此有中華電信股份有限公司台灣中區電信分
    公司彰化營運處九十一年十月二十二日彰一業字第九一ＣＤ一○○一四三號函暨
    所附電話使用人登記資料及通聯紀錄在卷可稽，再者被告丁○○於九十二年二月
    二十五日彰化縣調查站中亦就其自八十九年四月間起已大部分時間住在彰化縣花
    壇鄉，而非苗栗縣苑裡鎮舊宅乙情供明在卷，堪信被告丁○○自八十九年四月間
    起即已住居在彰化縣花壇鄉，而非苗栗縣苑裡鎮舊宅。至證人即被告丁○○苗栗
    縣苑裡鎮舊宅之鄰長乙○○及里長己○○，雖於本院審理時到庭證述曾在被告丁○○苗栗縣苑裡鎮舊宅見過丁○○等語，然證人乙○○亦證述：伊係有時候看到
    丁○○，並不是每次都有看到，丁○○會去田裡幫忙，但不是常常看到丁○○到
    田裡幫忙等語，而證人己○○則證稱：伊於九十一年八月當里長後，才常去丁○○苗栗住處，在這之前並不常去，亦不知丁○○如何去上班等語，茲證人乙○○
    、己○○均未經常見到丁○○，彼等所為證詞尚無足資為被告丁○○係住在苗栗
    縣苑裡鎮舊宅之認定。此外，復有被告丁○○簽呈、彰化車鑑會九十一年五月二
    十九日彰鑑行字第九一一八一五號函附之被告丁○○請領交通補助費明細表一份
    、審計部九十一年九月二十四日臺審部總字第九一○四四三號函附之彰化車鑑會
    辦理所屬員工交通補助費核銷之黏貼憑證暨報銷單據、印領清冊等資料附卷可稽
    。綜上，被告甲○○、丁○○、丙○○事後翻異前詞，所為前揭辯詞應係事後卸
    責之詞，洵無足採，本件事證明確，被告甲○○、丁○○、丙○○右揭犯行均堪
    認定，應依法論科。
二、查被告甲○○、丁○○、丙○○三人共同以空白之「購買通勤月票證明單」，每
    月填寫虛偽不實之通勤搭乘起迄地點，並將此不實事項登載在渠等職務所掌公文
    書，而以不實支出單據核銷帳款方式請領交通費，足以生損害於臺灣省政府對所
    屬員工核發交通補助費之正確性，核被告三人此部分行為，均係犯刑法第二百十
    六條、第二百十三條之行使公務員登載不實文書罪。被告三人彼此間有犯意聯絡
    及行為分擔，為共同正犯。渠等所犯公務員登載不實文書犯行之低度行為，應為
    其行使之高度行為所吸收，均不另論罪。又被告三人先後多次行使公務員登載不
    實文書之犯行，時間緊接，觸犯構成要件相同之罪名，顯係基於概括犯意反覆為
    之，為連續犯，應依刑法第五十六條規定論以一罪，並加重其刑。另被告丁○○
    利用職務上之機會，詐取交通補助費，核其所為，係犯貪污治罪條例第五條第一
    項第二款之利用職務上機會詐取財物罪及刑法第二百十六條、第二百十三條之行
    使公務員登載不實文書罪；且其所犯公務員登載不實文書犯行之低度行為，應為
    其行使之高度行為所吸收，不另論罪；再被告丁○○此部分先後多次利用職務上
    機會詐取財物及行使公務員登載不實文書之犯行，各時間緊接，觸犯構成要件相
    同之罪名，顯均係基於概括犯意反覆為之，為連續犯，應各依刑法第五十六條規
    定論以一罪，並分別加重其刑；又此部分被告丁○○所為之二罪間，有方法結果
    之牽連關係，應依刑法第五十五條規定從一重以利用職務上機會詐取財物罪處斷
    。再者，被告丁○○上開與甲○○、丙○○共犯之行使公務員登載不實文書罪及
    所犯之貪污治罪條例二罪間，時間相去約二年又十個月，應係各別起意，應予分
    論併罰。再被告丁○○就前揭違反貪污治罪條例之犯行於偵查中自白，並已自動
    繳交全部所得財物（參見卷附台灣省彰化縣區車輛行車事故鑑定委員會九十一年
    七月十日彰鑑行字第九一二三二五號函），應依貪污治罪條例第八條第二項規定
    減輕其刑，並依刑法第七十一條第一項之規定先加後減之。又被告丁○○素行良
    好，均未有任何前科紀錄，僅因一時貪慾致罹重典，所得為交通補助費非若一般
    貪污人員之獲取不法暴利，情輕法重，其犯罪之客觀情狀足堪憫恕，雖科以法定
    最低度之刑，猶嫌過重，爰依刑法第五十九條規定減輕其刑，並遞減之。爰審酌
    被告甲○○、丁○○、丙○○均素行良好、前無任何犯罪紀錄，此有臺灣彰化地
    方法院檢察署刑案資料查註紀錄表、臺灣高等法院被告全國前案紀錄表各一份在
    卷可考，及渠等犯罪之動機、目的、犯罪之手段平和、情節尚屬輕微，又被告丁○○利用職務詐得之財物為七萬二千九百九十三元、所生危害非鉅、犯罪後於偵
    查中自白，並已自動繳回上開詐取之交通補助費，暨考量被告甲○○、丁○○、
    丙○○三人犯罪後之態度等一切情狀，各量處如主文所示之刑，被告丁○○部分
    並定其應執行刑。又被告丁○○犯貪污治罪條例之罪，且經本院宣告有期徒刑以
    上之刑，應依貪污治罪條例第十七條之規定，併予宣告褫奪公權二年，以示懲儆
    。
    末查，被告甲○○、丙○○前均未曾受有期徒刑以上刑之宣告（參卷附臺灣彰化
    地方法院檢察署刑案資料查註紀錄表、臺灣高等法院被告全國前案紀錄表），茲
    念渠等因一時失慮，誤蹈法網，經此偵審教訓後，當知所警惕而無再犯之虞，本
    院認對被告甲○○、丙○○所宣告之刑以暫不執行為適當，爰均併諭知緩刑三年
    ，以勵自新。另按貪污治罪條例第十條第一項固規定犯第四條至第六條之罪者，
    其所得之財物，應予追繳，並依其情節分別沒收或發還被害人，然該條之規定係
    以所得者為限，其無所得或已繳還者，自無從再為追繳或發還之諭知（參見最高
    法院五十四年臺上字第二六五號判例意旨），本件被告丁○○已自動將所詐取之
    交通補助費繳還，已如前述，自毋庸再諭知追繳該所得之財物並發還與被害人，
    附此敘明。
三、公訴意旨略以：被告丙○○與甲○○、丁○○分別擔任彰化車鑑會之會計及秘書
    、人事業務，職司發放交通費之審核、造冊簽稿及會計等事項，為依法令從事公
    務之人員，竟共同基於以不實支出單據核銷帳款方式請領交通費之概括犯意，自
    八十二年七月間起至八十六年八月間止，由丙○○先向彰化客運取得空白之「購
    買通勤月票證明單」，再每月填寫虛偽不實之通勤搭乘起迄地點，其中被告丙○○自己部分亦填載為「南投─彰化─花壇」，並加具金額，黏貼在彰化車鑑會黏
    貼憑證用紙上據以報帳，再由被告甲○○在「審核欄」核章，被告丙○○在「會
    計欄」核章，及由被告甲○○在「主任委員欄」加蓋由其負責保管使用之主任委
    員張條清（甲）章，以製作完成並由被告丁○○造冊簽稿行使與事實不符之職務
    所掌公文書，足以生損害於臺灣省政府對所屬員工核發交通補助費之正確性，因
    認被告丙○○就自己通勤此部分，亦涉犯刑法第二百十六條、第二百十三條之行
    使公務員登載不實文書罪嫌等語。惟按事實之認定，應憑證據，如未能發現相當
    證據，或證據不足以證明，自不能以推測或擬制之方法，以為裁判基礎。再認定
    犯罪事實所憑之證據，雖不以直接證據為限，間接證據亦包括在內，然而無論無
    論直接或間接證據，其為訴訟上之證明，均須達於通常一般之人均不致於有所懷
    疑，而得確信其為真實之程度，始得據為有罪之認定，最高法院四十年台上字第
    八六號、七十六年台上字第四九八六號判例可資參照。訊據被告丙○○堅決否認
    涉有此部分之行使公務員登載不實文書之犯行，辯稱：伊並無自備交通工具，於
    此期間確均搭乘客運之大眾運輸工具通勤上班，伊並無以空白購票證明單偽填搭
    乘地點加具金額而虛報交通費之行為等語。經查：被告丙○○確係住在南投縣南
    投市，其並無自備交通工具，必須搭乘客運之大眾運輸工具通勤上班，確有搭乘
    公路之實際支出乙情，業據被告丙○○迭於彰化縣調查站、偵查中及本院審理時
    供明在卷，且被告甲○○、丁○○於彰化縣調查站、偵查中及本院審理時亦均供
    稱被告丙○○住在南投縣南投市，並無自備交通工具，必須搭乘客運通勤上班等
    語，堪信被告丙○○確有以搭乘客運通勤上班之事實，被告丙○○有搭乘公路之
    實際支出，符合前揭所述八十六年九月前倘搭乘鐵、公路得以單據報領交通費之
    規定，是被告丙○○就其自己通勤上班部分，應無任何登載不實公文書並足以生
    損害公眾之情事，本院復查無其他證據可證明被告丙○○確涉有此部分行使公務
    員登載不實文書之犯行，本應為被告丙○○無罪之諭知，惟因公訴人認被告丙○○此部分之犯行，與其前揭經認定科刑之犯罪事實部分，有連續犯之裁判上一罪
    關係，爰不另為無罪之諭知，附此敘明。
四、另公訴意旨又以：被告丁○○自八十年起至八十六年九月間止，由不知情之被告
    丙○○以空白之「購買通勤月票證明單」，每月填寫虛偽不實之通勤搭乘起迄地
    點，並加具金額，黏貼在彰化車鑑會黏貼憑證用紙上據以報帳，而詐取交通補助
    費，復自八十六年九月間起，在簽呈上佯稱居住在苗栗縣苑裡鎮舊宅，而自八十
    六年九月間起至八十九年三月間止，以自用車輛之公、民營加油站之加油收據，
    利用同一手法請領交通補助費，每月詐得三千元左右之不法利益，因認被告丁○○此部分亦涉犯貪污治罪條例第五條第一項第二款之利用職務上機會詐取財物罪
    嫌等語。惟按事實之認定，應憑證據，如未能發現相當證據，或證據不足以證明
    ，自不能以推測或擬制之方法，以為裁判基礎。再認定犯罪事實所憑之證據，雖
    不以直接證據為限，間接證據亦包括在內，然而無論無論直接或間接證據，其為
    訴訟上之證明，均須達於通常一般之人均不致於有所懷疑，而得確信其為真實之
    程度，始得據為有罪之認定，最高法院四十年台上字第八六號、七十六年台上字
    第四九八六號判例可資參照。訊據被告丁○○堅決否認有何此部分之利用職務上
    機會詐取財物犯行，辯稱：伊於此期間確係住居在苗栗縣苑裡鎮舊宅，平日往返
    於苗栗縣苑裡鎮舊宅及彰化縣花壇鄉，有通勤上班之事實，並無詐取交通補助費
    等語。經查：被告丁○○堅稱伊自八十年起至八十九年三月間止確係住在苗栗縣
    苑裡鎮舊宅，上班須往返於苗栗縣苑裡鎮舊宅及彰化縣花壇鄉等語，而依前述之
    被告丁○○所有0000000000號行動電話之通聯紀錄，及中央健康保險
    局中區分局函附之被告丁○○家人葉惠玲、黃敬棻等人之投保及就診資料，亦僅
    能顯示被告丁○○自八十九年四月起始大部分時間係住在彰化縣花壇鄉，詳如前
    述，而被告丁○○於彰化縣調查站或偵查中亦未明確供稱伊自八十年起至八十九
    年三月間止係住在彰化縣花壇鄉，而非住在苗栗縣苑裡鎮舊宅等情，卷附亦乏證
    據可資認定被告丁○○自八十年起至八十九年三月間止此段期間確係住在彰化縣
    花壇鄉而謊報住在苗栗縣苑裡鎮舊宅以詐領交通費之事實，本院復查無其他證據
    可證明被告丁○○確涉有此部分貪污治罪條例之犯行，本應為被告丁○○無罪之
    諭知，惟因公訴人認被告丁○○此部分之犯行，與其前揭經認定科刑之貪污治罪
    條例之犯罪事實部分，有連續犯之裁判上一罪關係，爰不另為無罪之諭知，附此
    敘明。
乙、無罪部分
一、公訴意旨另以：被告甲○○明知彰化車鑑會於八十九年九月二十一日新購並登記
    為公務財產之車牌號碼ＧＹ六─九九九號重型機車，係提供該會同仁公務之用，
    卻以無人保管及唯恐失竊為由，於八十九年十月間，擅自交由友人戊○○保管使
    用至九十二年二月二十五日查獲之日止，其間均由彰化車鑑會繼續繳納牌照稅、
    燃料稅等相關費用，因認被告甲○○另涉犯貪污治罪條例第六條第一項第四款之
    對主管監督事務圖利罪嫌等語。
二、按犯罪事實應依證據認定之，無證據不得認定犯罪事實；不能證明被告犯罪者，
    應諭知無罪之判決，刑事訴訟法第一百五十四條第二項、第三百零一條第一項分
    別定有明文。又事實之認定，應憑證據，如未能發現相當證據，或證據不足以證
    明，自不能以推測或擬制之方法，以為裁判基礎。再認定犯罪事實所憑之證據，
    雖不以直接證據為限，間接證據亦包括在內，然而無論無論直接或間接證據，其
    為訴訟上之證明，均須達於通常一般之人均不致於有所懷疑，而得確信其為真實
    之程度，始得據為有罪之認定，最高法院著有四十年臺上字第八六號、七十六年
    臺上字第四九八六號判例可資參照。
三、訊據被告甲○○雖坦認有將彰化車鑑會所有之公務用車牌號碼為ＧＹ六─九九九
    號重型機車交由友人戊○○保管之事實，惟堅詞否認有何對主管監督事務圖利之
    犯行，辯稱：該部ＧＹ六─九九九號重型機車係因彰化車鑑會無地方可供停放，
    且車鑑會同事均無人想要使用該部機車，而該部機車原停放處之彰化監理站曾有
    車輛遭竊，伊係恐該部機車遭竊，復考量無地方可以保管，始委託友人戊○○代
    為保管，並無要戊○○使用該部機車而圖利之行為等語。經查：(一)按貪污治罪條
    例第六條第四款圖利罪之構成要件，於九十年十一月七日修正為「對於主管或監
    督之事務，明知違背法令，直接或間接圖自己或其他私人不法利益，因而獲得利
    益者」，其中所定「因而獲得利益者」，係將原定之舉動犯（不以得利為構成要
    件），改為結果犯，並無未遂犯之處罰，而異於修正前之條文。至其中所加列「
    明知違背法令」之要件，該所謂「明知」，係指須具圖利而違背法令之直接故意
    ，即主觀上有違背法令以積極圖取不法利益之意思，客觀上並將該犯意表現於行
    為而言，積極圖取不法利益之意思，客觀上並將該犯意表現於行為而言，則與修
    正前實務見解所認圖利犯行本具違法性之成立要件並無不同（參見最高法院九十
    二年度臺上字第三一二六號判決要旨）。(二)經查，彰化車鑑會前有車輛遭竊乙節
    ，有彰化縣警察局車輛、車牌協尋、遺失（尋獲）電腦輸入單一件附卷可稽。再
    核諸：(1)證人戊○○於本院審理時到庭結證稱：被告甲○○有將一部車號ＧＹ六
    －九九九號機車交予伊保管，因為機車如果沒有騎動，零件會容易壞掉，故伊有
    時會發動機車騎一騎，並定期更換機油，當時甲○○並未將機車行照、強制保險
    證交予伊，僅請伊代為保管機車，甲○○並有交代伊不能騎，伊心想說既然要保
    管就要騎動，才會有五千多公里里程數等語；(2)證人即戊○○之妻謝麗環於九十
    二年二月二十五日調查站證述：系爭機車係戊○○軍中同袍甲○○所寄放，因甲○○有事出國，才將該機車交予伊夫妻保管，甲○○並未將行車執照一併託管等
    語；(3)證人即彰化車鑑會主委張條清於九十二年二月二十五日調查站證稱：甲○○有告知說交由監理站朋友保管，詳細使用情形秘書甲○○才清楚等語；(4)證人
    即彰化車鑑會員工黃掌秋於九十二年二月二十五日調查站證稱：公務機車買回來
    時，秘書甲○○有問伊是否需要用車，伊回答不需要等語；(5)被告丙○○於九十
    二年二月二十五日調查站供稱：「（問：當時有無需要用機車？）交通處指示我
    們可以買一部機車，全省十二個車鑑會都有這筆購機車費用，程序是我們向交通
    處申請，核准後即購車，再上公文請款，由交通處直接撥錢給車商」、「（問：
    你們員工自己交通工具停何處？）監理站停車場」、「（問：所以機車有地方停
    ？）是，但是八十九年前購入的那一部曾遺失，這一部都沒人要騎，秘書怕新車
    遺失，所以給朋友保管」等語，可見被告甲○○所辯稱：伊將彰化車鑑會所有之
    ＧＹ六─九九九號重型機車交付友人戊○○保管，乃係因該部機車購入後，單位
    內並無人願意保管使用該部機車，且先前彰化車鑑會之機車即曾遭竊，而彰化車
    鑑會並無妥當安全之保管場所，因此被告甲○○才將該機車交付友人戊○○保管
    ，且未同意友人戊○○騎用等語並非無據，又駕乘車輛應隨身攜帶行車執照，否
    則將受行政罰緩，被告甲○○自始至終均未將機車行車執照及強制保險證交付友
    人戊○○，顯見其交付之始，確僅係委託戊○○保管而非供其騎乘使用，是尚難
認被告甲○○主觀上有何違背法令以積極圖取不法利益之意思，與前述條例貪污
    治罪條例第六條第四款圖利罪之構成要件未符。綜上所述，本件既無證據證明被
    告甲○○有公訴人所指之違反貪污治罪條例犯行，揆諸前揭說明，被告甲○○所
    涉貪污治罪條例部分罪證尚有不足。此外，本院復查無其他事證足資證明被告甲○○涉有貪污治罪條例犯行，此部分不能證明被告甲○○犯罪，自應為無罪之諭
    知。
據上論斷，應依刑事訴訟法第二百九十九條第一項前段、第三百零一條第一項，貪污
治罪條例第二條、第五條第一項第二款、第八條第二項前段、第十七條，刑法第十一
條前段、第二十八條、第五十六條、第二百十六條、第二百十三條、第五十五條、第
五十九條、第三十七條第二項、第七十四條第一款，判決如主文。
本案經檢察官賴志盛到庭執行職務。
中    華    民    國    九十三      年      八      月      十八        日
                                臺灣彰化地方法院刑事第二庭
                                    審判長法官  石  馨  文
                                    法      官  王  義  閔
                                    法      官  郭  麗  萍
右正本證明與原本無異。
如不服本判決，應於判決送達後十日內向本院提出上訴狀( 須附繕本 )。
                                    法院書記官  施  嘉  玫
中    華    民    國    九十三      年      八      月      二十五      日
貪污治罪條例第五條第一項第二款：
有左列行為之一者，處七年以上有期徒刑，得併科新台幣六千萬元以下罰金：
  二、利用職務上之機會，詐取財物者。
刑法第二百十三條
公務員明知為不實之事項，而登載於職務上所掌之公文書，足以損害於公眾或他人者
，處一年以上七年以下有期徒刑。
